【裁判字號】    97,訴,530
【裁判日期】    970328
【裁判案由】    偽造文書等
【裁判全文】
臺灣板橋地方法院刑事判決               97年度訴字第530號
公  訴  人  臺灣板橋地方法院檢察署檢察官
被      告  甲○○
                    （現於桃園少輔院執行感化教育中）
上列被告因偽造文書等案件，經檢察官提起公訴（96年度偵字第
25733 號），本院依簡式審判程序判決如下：
    主  文
甲○○故買贓物，處有期徒刑月，如易科罰金，以新臺幣壹仟
元折算壹日；減為有期徒刑壹月又拾伍日，如易科罰金，以新臺
幣壹仟元折算壹日。又收受贓物，處拘役肆拾日，如易科罰金，
以新臺幣壹仟元折算壹日。又共同行使偽造私文書，處有期徒刑
伍月，如易科罰金，以新臺幣壹仟元折算壹日；信用卡簽帳單上
所偽造「乙○○」之署押拾枚均沒收。有期徒刑部分應執行有期
徒刑陸月，如易科罰金，以新臺幣壹仟元折算壹日。
    事  實
一、甲○○明知車牌號碼為CQY-207 號之車牌一面 (為丙○○○
    所有，於民國95年11月13日夜間11時許，在臺北縣三重市○○○路284 號前遭竊）係來路不明之贓物，竟於95年11月13
    日該車牌遭竊時起至96年4 月24日前之某日，在臺北縣三重
    市天台廣場，以不詳代價，向姓名年籍不詳之成年男子故買
    之，作為己用。
二、甲○○明知友人莊子儀於96年5 月21日夜間11時30分許，趁
    其母親乙○○不備之際，所竊取乙○○所有之玉山商業銀行
    （下稱玉山銀行）之信用卡一張 (卡號：0000000000000000
    ），係莊子儀所竊得之贓物（莊子儀所涉親屬竊盜罪部分，
    未據告訴），竟仍於96年5 月22日晚間8 時許，在臺北縣蘆
    洲市某處，向莊子儀收受該張信用卡使用。
三、甲○○於取得上開信用卡後，即與丁○○（本院另行審結）
    共同意圖為自己不法所有並基於詐欺、行使偽造私文書之接
    續犯意聯絡，於如附表所示之時、地，至如附表所示之特約
    商店，持上開信用卡假冒「乙○○」之名義刷卡消費，並在
    信用卡消費簽帳單上各偽造「乙○○」之簽名一枚，表示係
    乙○○本人消費之意思而交回各該特約商店人員行使之，致
    使各該特約商店人員陷於錯誤，誤認係乙○○本人消費，而
    分別交付如附表所示價值之物品或提供住宿服務（各次消費
    之時間、地點、金額均詳如附表所示，其中編號11至14號部
    分，因該信用卡交易失敗，致未詐得財物而不遂）予甲○○
    、丁○○等人，致生損害於信用卡所有人乙○○、各該特約
    商店、及玉山銀行對信用卡管理之正確性。
四、案經臺北縣政府警察局蘆洲分局報請臺灣板橋地方法院檢察
    署檢察官偵查起訴。
    理  由
一、本件被告甲○○所犯係死刑、無期徒刑、最輕本刑為三年以
    上有期徒刑以外之罪，並於準備程序中就被訴事實為有罪之
    陳述，經本院告知簡式審判程序之旨，並聽取公訴人及被告
    之意見後，本院合議庭業已於97年3 月7 日裁定由受命法官
    獨任進行簡式審判程序。是證人莊子儀、乙○○、丙○○○
    、江惠生於警詢中所為之證述，同案被告丁○○於警詢中之
    陳述，雖均係被告以外之人於審判外所為之陳述，然依刑事
    訴訟法第159 條第2 項前段之規定，於簡式審判程序中均得
    作為證據，合先敘明。
二、前揭事實業據被告甲○○於偵查及本院審理中均坦承不諱，
    核與證人乙○○、丙○○○於警詢中、證人莊子儀、江惠生
    、證人即同案被告丁○○於警詢及偵查中所為之證述相符，
    並有「車輛竊盜、車牌失竊資料個別查詢報表─查詢車牌認
    可資料」一紙、信用卡簽帳單影本十紙、監視器錄影畫面翻
    拍照片十六幀附卷可稽，足認被告上開不利於己之自白應屬
    真實。又關於被告買受上開車牌之時間，公訴意旨雖認係於
    95年11月13日至96年5 月23日間之某日所買受，然本件並無
    證據證明被告係在96年4 月25日後方買受該面車牌，且被告
    於本院審理中業已供稱係在收受上開信用卡至少一個月前即
    已買受該面車牌，因此涉及得否適用中華民國九十六年罪犯
    減刑條例之問題，依罪疑惟有利於被告之原則，即應為有利
    於被告之認定，僅得認定被告係於95年11月13日該面車牌遭
    竊時起至96年4 月24日前之某日買受該面車牌。據此，本案
    事證明確，被告犯行堪以認定。
三、論罪科刑部分：
(一)按持信用卡交易，基本上於聯合信用卡中心不依契約給付持
    卡人所消費之帳款予特約商店時，持卡人對於特約商店仍直
    接負有給付價金義務，從而持信用卡交易與通常之買賣，並
    無差異，僅在價金給付上由發卡銀行經由信用卡中心代為付
    帳，於發卡銀行經由信用卡中心給付特約商店價金後，持卡
    人即對發卡銀行負擔給付價金債務而已，故倘持卡人並無支
    付價金之真意，而向特約商店提示他人之信用卡消費，使特
    約商店及其職員誤認其為信用卡之所有人並有支付價金之真
    意而陷於錯誤，性質上即屬對特約商店及其店員施行詐欺。
    次按簽帳單係以文字為一定之意思表示，持信用卡刷卡消費
    時，在簽帳單上簽署姓名，乃表示已收受特約商店所交付之
    交易標的物或消費標的，並同意依據信用卡使用約定，依照
    簽帳單金額付款予發卡銀行之意，屬私文書之一種。故被告
    甲○○及同案被告丁○○於前開簽帳單上偽簽「乙○○」之
    姓名，偽造屬私文書性質之信用卡簽帳單，足以生損害於乙○○本人，再將信用卡及簽帳單交付如附表所示各特約商店
    之員工行使，表示「乙○○」收受該店所交付之交易標的物
    、所提供之服務及確認交易金額，並同意依據信用卡使用約
    定，依照簽帳單金額付款予發卡銀行之意，致使上開特約商
    店員工在核對簽帳單上之簽名與信用卡上之簽名相符後，誤
    認被告甲○○或同案被告丁○○為合法之持卡人而陷於錯誤
    ，進而交付各該商品或提供服務，其所為自足生損害於乙○○、上開特約商店及玉山銀行。故核被告就盜刷信用卡部分
    所為，係犯刑法第216 條、第210 條之行使偽造私文書罪及
    同法第339 條第1 項、第2 項之詐欺取財罪、詐欺得利罪（
    檢察官起訴意旨就被告至香奈爾汽車旅館住宿部分認亦係犯
    詐欺取財罪，容有誤會，應就此部分變更起訴法條為同條第
    2 項之詐欺得利罪），其中如附表編號11至14號部分，因刷
    卡未過而未詐得財物，且未於簽帳單上簽名，故僅構成刑法
    第339 條第3 項、第1 項之詐欺取財未遂罪。被告就收受該
    信用卡部分所為，係犯刑法第349 條第1 項之收受贓物罪；
    故買車牌部分所為，則係犯同條第2 項之故買贓物罪。被告
    甲○○與同案被告丁○○就上開行使偽造私文書及詐欺取財
    、詐欺得利犯行間，有犯意聯絡、行為分擔，均為共同正犯
    。被告偽造署押之行為，係其偽造私文書行為之一部，偽造
    私文書之低度行為，則為其行使之高度行為所吸收，均不另
    論罪。又被告多次行使偽造私文書、詐欺取財、詐欺得利之
    犯行，雖有數個自然上之行為，惟其主觀上均係基於一整體
    獲取財物及財產上不法利益之犯罪意思，而持同一信用卡於
    密接之時、地所為之行使偽造私文書及詐欺行為，因此各個
    舉動不過為其犯罪行為之一部分，直至被查獲為止均行為接
    續而完成整個犯罪，顯係基於單一犯意接續所為，各侵害單
    一之法益，應包括於一行為予以評價而論以接續犯，僅分別
    成立單一之行使偽造私文書罪、詐欺取財罪、詐欺得利罪為
    已足。其以一盜刷信用卡並偽簽姓名之行為，同時觸犯上開
    行使偽造私文書罪及詐欺取財罪、詐欺得利罪，為想像競合
    犯，應依刑法第55條之規定從一重依行使偽造私文書罪處斷
    。被告所犯故買贓物、收受贓物及行使偽造私文書罪間，犯
    意各別、行為互殊，應予分論併罰。
(二)本院爰審酌被告之素行，其犯罪之動機在於貪圖不法利益、
    犯罪手段、故買之贓物為車牌一面、盜刷之金額總計二萬餘
    元，被害人之損失不輕，暨其犯罪後坦承犯行之態度等一切
    情狀，各量處如主文所示之刑，並均諭知易科罰金之折算標
    準，以資懲儆。又被告係在96年4 月24日前犯上開故買贓物
    罪部分之犯行，符合中華民國九十六年罪犯減刑條例所定之
    減刑條件，應依該條例第2 條第1 項第3 款之規定，就此部
    分減其刑期二分之一，及依該條例第11條之規定，就有期徒
    刑部分定其應執行之刑，併諭知易科罰金之折算標準。
(三)被告及共犯丁○○在信用卡簽帳單上所偽簽如附表所示之「
    乙○○」之簽名共計十枚，係偽造之署押，不問屬於犯人與
    否，均應依刑法第219 條之規定諭知沒收。
據上論斷，應依刑事訴訟法第273 條之1 第1 項、第299 條第1
項前段、第300 條，刑法第28條、第216 條、第210 條、第349
條第1 項、第2 項、第339 條第1 項、第2 項、第55條、第41條
第1 項前段、第219 條、第51條第5 款，刑法施行法第1 條之1
第1 項、第2 項前段，中華民國九十六年罪犯減刑條例第2 條第
1項 第3 款、第7 條、第11條，判決如主文。
本案經檢察官吳宗光到庭執行職務。
中    華    民    國    97    年    3     月    28    日
                  刑事第十七庭  法  官 張紹省
以上正本證明與原本無異。
如不服本判決應於送達後十日內向本院提出上訴狀。
                                書記官 周雅玲
中    華    民    國    97    年    3     月    31    日
附錄本案論罪科刑法條全文：
中華民國刑法第210條
偽造、變造私文書，足以生損害於公眾或他人者，處五年以下有
期徒刑。
中華民國刑法第339條
意圖為自己或第三人不法之所有，以詐術使人將本人或第三人之
物交付者，處五年以下有期徒刑、拘役或科或併科一千元以下罰
金。
中華民國刑法第349條
收受贓物者，處三年以下有期徒刑、拘役或五百元以下罰金。
搬運、寄藏、故買贓物或為牙保者，處五年以下有期徒刑、拘役
或科或併科一千元以下罰金。
因贓物變得之財物，以贓物論。
附表：玉山銀行信用卡（卡號：0000000000000000）明細：
┌──┬──────┬─────┬────────┬────┬────┐
│編號│冒刷時間    │特約商店  │    商店地址    │刷卡金額│偽造許惠│
│    │(民國)      │          │                │(新臺幣)│貞署押  │
├──┼──────┼─────┼────────┼────┼────┤
│ 1  │96年5月23日 │中油蘆洲  │臺北縣蘆洲市三民│82元    │一枚    │
│    │23時28分    │三民店    │路550號         │        │        │
├──┼──────┼─────┼────────┼────┼────┤
│ 2  │96年5月23日 │香奈爾    │臺北縣蘆洲市長樂│200元   │一枚    │
│    │23時35分    │汽車旅館  │路56號          │        │        │
├──┼──────┼─────┼────────┼────┼────┤
│ 3  │96年5月24日 │同上      │同上            │600元   │一枚    │
│    │11時36分    │          │                │        │        │
├──┼──────┼─────┼────────┼────┼────┤
│ 4  │96年5月24日 │中油蘆洲  │臺北縣蘆洲市三民│115元   │一枚    │
│    │12時11分    │三民店    │路550號         │        │        │
├──┼──────┼─────┼────────┼────┼────┤
│ 5  │96年5月24日 │頂好超市  │臺北縣蘆洲市長安│2,979元 │一枚    │
│    │13時2分     │灰瑤店    │街96號1樓       │        │        │
├──┼──────┼─────┼────────┼────┼────┤
│ 6  │96年5月24日 │同上      │同上            │899元   │一枚    │
│    │16時36分    │          │                │        │        │
├──┼──────┼─────┼────────┼────┼────┤
│ 7  │96年5月24日 │香奈爾    │臺北縣蘆洲市長樂│1,711元 │一枚    │
│    │17時41分    │汽車旅館  │路56號          │        │        │
├──┼──────┼─────┼────────┼────┼────┤
│ 8  │96年5月24日 │關記金銀珠│臺北市士林區大東│16,270元│一枚    │
│    │20時51分    │寶有限公司│路43號          │        │        │
├──┼──────┼─────┼────────┼────┼────┤
│ 9  │96年5月24日 │中油蘆洲  │臺北縣蘆洲市三民│170元   │一枚    │
│    │22時19分    │三民店    │路550號         │        │        │
├──┼──────┼─────┼────────┼────┼────┤
│ 10 │96年5月25日 │福客多    │臺北縣三重市環河│454元   │一枚    │
│    │1時50分     │集成門市  ○○路254巷43號   │        │        │
├──┼──────┼─────┼────────┼────┼────┤
│ 11 │96年5月24日 │真愛一世  │臺北縣蘆洲市中華│刷卡未過│無      │
│    │21時55分    │金飾店    │街36號          │        │        │
├──┼──────┼─────┼────────┼────┼────┤
│ 12 │96年5月24日 │福客多    │臺北縣三重市環河│刷卡未過│無      │
│    │21時55分    │集成門市  ○○路254巷43號   │        │        │
├──┼──────┼─────┼────────┼────┼────┤
│ 13 │96年5月24日 │同上      │同上            │刷卡未過│無      │
│    │21時55分    │          │                │        │        │
├──┼──────┼─────┼────────┼────┼────┤
│ 14 │96年5月24日 │藏愛旅店  │臺北縣三重市成功│刷卡未過│無      │
│    │21時55分    │有限公司  │路73巷6號       │        │        │
├──┴──────┴─────┴────────┼────┼────┤
│合  計                                          │23,480元│十枚    │
│                                                │        │        │
└────────────────────────┴────┴────┘


司法院資訊處製作；財團法人民間司法改革基金會備份。
